【裁判字號】    98,易,396
【裁判日期】    980617
【裁判案由】    詐欺
【裁判全文】
臺灣彰化地方法院刑事判決  98年度易字第396號
公  訴  人  臺灣彰化地方法院檢察署檢察官
被      告  乙○○
上列被告因詐欺案件，經檢察官提起公訴（98年度偵字第1252號
）及移送併案審理 (臺灣臺中地方法院檢察署98年度偵字第7062
號)，本院判決如下：
    主  文
乙○○幫助意圖為自己不法之所有，以詐術使人將本人之物交付
，處有期徒刑肆月，如易科罰金，以新臺幣壹仟元折算壹日。
    事  實
一、乙○○雖預見將帳戶提供予他人，可能幫助取得帳戶之人作
    為實行詐欺取財犯罪使用，藉以隱匿其真實身分，而躲避犯
    罪偵查機關追查，竟仍於不違背其本意下，基於幫助他人詐
    欺取財之不確定故意，於民國97年12月18日前某時許，在不
    詳地點，將以其名義申辦之永豐商業銀行（下稱永豐銀行）
    彰化分行帳號000- 00000000000000號帳戶之存摺、提款卡
    （含密碼）、印章等件，以無償或不詳價格，提供真實姓名
    年籍不詳之某詐欺集團成員使用，以此方式，幫助他人實施
    詐欺取財犯行。嗣後，該詐欺集團成員，基於意圖為自己不
    法所有之犯意聯絡及行為分擔，由該集團某一成員冒稱其為
    警員，於97年12月18日9時12分許，各以00-0000000號、00
    -0000000號電話撥予甲○○，誆稱：甲○○之銀行帳戶淪為
    洗錢之用，法院將凍結其名下財產，並提供一個安全帳戶，
    若將銀行存款領出並存入該指定之安全帳戶，即不會遭凍結
    ，待調查完畢確認未涉案後，將於24小時內退還款項，並到
    台中縣豐原市○○○路7-11超商收取法務部行政凍結執行命
    令傳真等語，甲○○即至台中縣豐原市○○○路7-11超商接
    獲該詐欺集團成員製作虛偽之法務部行政凍結執行命令，使
    甲○○不疑有他而陷於錯誤，遂於同日中午12時17分許，依
    指示前往臺中縣豐原市○○路245號永豐銀行豐原簡易型分
    行，將新台幣（下同）12萬元匯入乙○○上開銀行帳戶內。
    嗣經甲○○發覺受騙，始報警循線查悉上情。
二、案經甲○○告訴彰化縣警察局彰化分局報告臺灣彰化地方法
    院檢察署檢察官偵查起訴及臺灣臺中地方法院檢察署檢察官
    移送併案審理。
    理  由
一、按被告以外之人於審判外之言詞或書面陳述，除法律有規定
    者外，不得作為證據。被告以外之人於審判外之陳述，雖不
    符前4條之規定，而經當事人於審判程序同意作為證據，法
    院審酌該言詞陳述或書面陳述作成時之情況，認為適當者，
    亦得為證據。當事人、代理人或辯護人於法院調查證據時，
    知有第159條第1項不得為證據之情形，而未於言詞辯論終結
    前聲明異議者，視為有前項之同意。刑事訴訟法第159條第1
    項、第159條之5分別定有明文。經查，證人即告訴人甲○○
    於警詢時之證述，雖屬被告以外之人於審判外之言詞陳述，
    為傳聞證據，然被告於本院準備程序既同意將之引為證據，
    且經本院於審理時當庭直接提示而為合法之調查，被告未於
    言詞辯論終結前聲明異議，本院復審酌該言詞陳述係由證人
    出於自由意識而陳述，並無非法取證之情況，依刑事訴訟法
    第159條之5之規定，認上開證人於警詢時之證述，應得採為
    認定本件犯罪事實所憑之證據。至於本件判決基礎之非供述
    證據部分，公訴人、被告於言詞辯論終結前對於下列為判決
    基礎之非供述證據，並未陳明其取得程序有不合法之情形，
    其等對於下列各項非供述證據之證據能力亦無爭執，本院亦
    未發現下列各項非供述證據有以非法方式取得之情形，是下
    列各項非供述證據應係以合法程序取得，亦均有證據能力，
    合先敘明。
二、訊據被告乙○○固坦承其有申辦永豐商業銀行彰化分行帳號
    000-00000000000000號帳戶之存摺、提款卡（含密碼）等情
    ，惟矢口否認有何幫助詐欺犯行，辯稱：伊係因友人鄭雅馨
    拜託而申辦該帳戶，開戶後，存摺、提款卡都放在皮包裡，
    於被通知該帳戶被盜用後，始知悉遺失。且該帳戶內無存錢
    ，亦未將該帳戶交予他人使用云云。經查：
  (一)上開帳戶為被告所申辦，且甲○○遭上開詐欺集團成員以前
    述詐術詐騙，將12萬元匯入被告前揭帳戶內，一節，業經證
    人即告訴人甲○○於警詢時證述綦詳，並有上揭帳戶開立帳
    戶申請書、客戶基本資料表、存摺存款往來交易明細查詢、
    跨行交易明細表等件存卷可稽。是以，被告上開帳戶確為該
    詐欺集團成員作為詐欺取財之工具，甲○○遭該詐欺集團之
    詐術所騙而將匯款至上開帳戶後即遭提領，堪認屬實。
  (二)次查，被告雖辯稱伊因友人在永豐證券上班幫該友人開設上
    開存款帳戶及證券帳戶，伊還有永豐銀行、台中商銀、郵局
    等帳戶，上開存摺帳戶及證券帳戶均一起放置於皮包內，除
    上開帳戶存摺、提款卡、密碼、印章一同遺失外，沒有遺失
    其他物品等語。然依卷附上開帳戶交易明細表觀之，被告於
    97 年7月24日開設上開帳戶後，迄至97年12月18日前，並無
    任何交易紀錄一情，亦經被告於本院自承伊開戶後未使用上
    開帳戶之存摺、提款卡，郵局帳戶係伊平時存款使用等語，
    是被告既未使用上開帳戶存摺、提款卡，自無將上開銀行帳
    戶之存摺、提款卡置放在皮包內並隨身攜帶之必要，而經常
    使用之郵局帳戶卻未隨時置放於皮包內。次查，被告先稱伊
    申辦上開帳戶，未申請永豐證券證券帳戶云云，後經本院提
    示開立帳戶申請書時而改稱伊同時申請證券帳戶，該證券帳
    戶與上開帳戶一起放在伊皮包內，但未遺失云云，顯見被告
    前後辯詞不一，且同時存放皮包內之其他帳戶存簿，僅遺失
    上開帳戶，其他帳戶卻仍在，顯與一般人使用金融機構帳戶
    提款之習慣，為避免遺失存摺或提款卡時，帳戶內之存款遭
    人盜領，通常均將提款卡、存摺與密碼分別存放，而不至於
    將密碼記載於提款卡上或與提款卡同時存放，否則密碼之設
    定即失其意義之常情不符。又果如被告所述上開帳戶之存摺
    、提款卡、密碼及印章，一起放置在伊皮包內，並隨身攜帶
    云云，其每日打開皮包使用之際，應當得見上開帳戶之存摺
    、提款卡等件於皮包內，如皮包內未見上開帳戶之存摺、提
    款卡等件時，應會知悉並尋找，如未尋獲，通常一般人會向
    金融機構掛失補發或重新換發，然被告卻未為掛失、補發存
    摺、提款卡、換發提款卡或變更印鑑，有永豐銀行98年5月5
    日永豐銀彰化分行（98）字第00019號函旨在卷可參。再者
    ，如上開提款卡及帳戶存簿苟確係被告所遺失，取得者理應
    可預期遺失之人必會隨時申請掛失止付，詐欺集團成員豈會
    在大費周章詐騙被害人後，直接指示被害人將12萬元之款項
    ，一次匯入至隨時可能因掛止付而無法使用之帳戶內，而自
    陷於一方面無法提領所詐得款項以遂行犯罪目的，他方面又
    受有刑事偵緝危險之窘境？從而，詐欺集團成員若非確定該
    帳戶所有人不會報警或掛失止付，以確定渠等能自由使用該
    帳戶提款、轉帳，當不致於以該帳戶從事犯罪，可知詐欺集
    團成員應不會使用來路不明未談妥交易之帳戶、或使用遺失
    之帳戶，充為匯款工具。綜上所述，被告上開抗辯，顯係為
    圖卸責之詞，不足採信。
  (三)末查，被告於97年7月24日開設上開帳戶後，截至97年12月
    18 日前，即不曾使用上開帳戶，既經被告於偵查時自承無
    訛，其後上開帳戶至97年12月18日，始有存、提款之紀錄，
    是以被告應於97年12月18日前之某日，將上開帳戶交付予他
    人一節，應可認定。又被告於本院自承伊大致瞭解金融帳戶
    之存摺、提款卡及密碼交與陌生人士使用，可能會被犯罪集
    團供作詐欺取財犯罪所用等語，足認其非無幫助詐欺取財之
    不確定故意。本件事證明確，被告幫助詐欺取財之犯行，堪
    以認定。
三、按刑法上之幫助犯，係對於犯罪與正犯有共同之認識，而以
    幫助之意思，對於正犯資以助力，而未參與實施犯罪之行為
    者而言（最高法院75年度臺上字第1509號、88年度臺上字第
    1270號判決意旨參照）。是如未參與實施犯罪構成要件之行
    為，且係出於幫助之意思提供助力，即屬幫助犯。查前揭真
    實姓名年籍不詳之詐欺集團成員，以上述詐欺手法，使甲○
    ○陷於錯誤，而交付本人之財物，係犯刑法第339條第1項之
    詐欺取財罪。被告基於幫助詐欺之不確定故意，提供上開帳
    戶之存摺、金融卡、密碼作為匯款專戶，幫助其集團成員等
    不詳姓名年籍者共同詐取被害人之款項，核被告所為，係犯
    刑法第30條第1項前段、第339條第1項之幫助詐欺取財既遂
    罪。被告提供帳戶幫助他人犯詐欺取財罪，為從犯，本院衡
    其犯罪情節較正犯為輕，依刑法第30條第2項規定，按正犯
    之刑減輕之。至上揭詐欺集團成員等人，為前開詐欺取財犯
    行，有犯意聯絡及行為分擔，固均為共同正犯，惟幫助犯係
    從犯，從屬正犯而成立，並非實施正犯，當無「幫助共同」
    可言（司法院70廳刑一字第1104號函亦同此見解）。另臺灣
    臺中地方法院檢察署98年度偵字第7062號移送併辦意旨與起
    訴部分屬同一事實，本院自應併予審理，附此敘明。爰審酌
    被告將金融機構帳戶交付予詐欺集團使用，其個人所得之不
    法利益雖屬有限，然造成偵查犯罪機關事後追查贓款及詐欺
    集團成員極為困難，致使詐欺集團更加猖獗氾濫，對於社會
    治安之危害程度不容小覷，且本件事證至為灼然，竟猶飾詞
    以辯，毫無悔意，自不能輕縱，並考量被害人所受前揭金額
    之損失，及其品行、生活狀況、智識程度、犯罪之動機、目
    的、手段等一切情狀，量處如主文所示之刑，並諭知易科罰
    金之折算標準。
據上論斷，應依刑事訴訟法第299條第1項前段，刑法第30條第1
項前段、第2項、第339條第1項、第41條第1項前段，刑法施行法
第1條之1，判決如主文。
本案經檢察官鄭少到庭執行職務。
中    華    民    國    98    年    6     月    17    日
                  刑事第六庭    審判長法  官  王義閔
                                      法  官  鄭舜元
                                      法  官  張德寬
以上正本證明與原本無異。
如不服本判決，應於收受判決後10日內向本院提出上訴書狀，並
應敘述具體理由；其未敘述上訴理由者，應於上訴期間屆滿後20
日內向本院補提理由書（均須按他造當事人之人數附繕本「切勿
逕送上級法院」）。
告訴人或被害人對於判決如有不服具備理由請求檢察官上訴者，
其上訴期間之計算係以檢察官收受判決正本之日期為準。
中    華    民    國    98    年    6     月    18    日
                                      書記官  黃得翔
附錄本案論罪科刑法條全文：
中華民國刑法第339條
（普通詐欺罪）
意圖為自己或第三人不法之所有，以詐術使人將本人或第三人之
物交付者，處5年以下有期徒刑、拘役或科或併科1千元以下罰金
。
以前項方法得財產上不法之利益或使第三人得之者，亦同。
前二項之未遂犯罰之。


司法院資訊處製作；財團法人民間司法改革基金會備份。
